【裁判字號】    98,易,2953
【裁判日期】    990226
【裁判案由】    業務侵占
【裁判全文】
臺灣臺北地方法院刑事判決              98年度易字第2953號
公  訴  人  臺灣臺北地方法院檢察署檢察官
被      告  甲○○
選任辯護人  呂承璋律師
            錢裕國律師
上列被告因業務侵占案件，經檢察官提起公訴（98年度偵字第23
570號），本院判決如下：
    主  文
甲○○無罪。
    理  由
一、公訴意旨略以：被告甲○○係以維修電腦為其業務之人，於
    民國97年12月18日14時許，為維修告訴人新翔豐貿易有限公
    司（設臺北市○○區○○街110號7 樓之2，下稱新翔豐公司
    ）之電腦並將主機板進行升級，故至上址取去告訴人公司內
    之電腦主機板1片及CPU、記憶體各1 只，詎被告竟基於為自
    己所有之不法意圖，將其持有上開電腦之主機板、CPU 及記
    憶體易為所有而侵占之，經告訴人公司代表人乙○○屢催不
    還，始向警報案。因認被告涉犯刑法第366條第2項之業務侵
    占罪嫌。
二、按犯罪事實應依證據認定之，無證據不得認定犯罪事實；又
    不能證明被告犯罪者，應諭知無罪之判決，刑事訴訟法第15
    4條第2項、第301條第1項分別定有明文。又事實之認定，應
    憑證據，如未能發現相當證據，或證據不足以證明，自不能
    以推測或擬制之方法，為裁判基礎；且認定犯罪事實所憑之
    證據，雖不以直接證據為限，間接證據亦包括在內，然而無
    論直接證據或間接證據，其為訴訟上之證明，須於通常一般
    之人均不致有所懷疑，而得確信其為真實之程度者，始得據
    為有罪之認定，倘其證明尚未達到此一程度，仍有合理之懷
    疑存在而無從使事實審法院得有罪之確信時，即應由法院為
    諭知被告無罪之判決（最高法院40年台上字第86號、76年台
    上字第4986號判例要旨參照）。再告訴人之告訴，係以使被
    告受刑事訴追為目的，是其陳述是否與事實相符，仍調查其
    他證據以資審認，始得為不利於被告之認定。
三、檢察官起訴意旨認被告甲○○涉犯上開罪嫌，無非以告訴人
    新翔豐公司代表人乙○○指訴被告於前揭時、地，為進行電
    腦主機板之升級而拆卸告訴人公司之電腦主機板、CPU 及記
    憶體後，未依約於97年12月底攜回裝入電腦，屢經告訴人公
    司代表人乙○○催討未果，向警報案後，被告始將升級後之
    電腦主機板寄回告訴人公司等情、證人丙○○陳述伊親眼見
    被告將告訴人公司之電腦主機板、CPU 及記憶體取走等語，
    並提出97年12月24日技嘉科技服務中心維修單1 紙，為其所
    憑之論據。訊據被告固不否認有將告訴人公司電腦主機板拆
    卸後送往技嘉科技服務中心進行免費升級之事實，惟堅決否
    認有何業務侵占犯嫌，辯稱：伊當時已將拆卸後之記憶體裝
    在告訴人公司另1台電腦上，另CPU則放置該公司電腦桌上，
    伊僅取走電腦主機板進行升級，並未取走CPU 及記憶體，伊
    已於98年2 月11日、12日左右將升級後之主機板寄還給告訴
    人公司等語。
四、經查：
  (一)被告於97年12月18日14時許，在新翔豐公司內將電腦主機板
    拆卸後，並於同年12月24日送往技嘉科技服務中心中和建一
    店進行升級換板等情，業經證人乙○○、丙○○於警詢中陳
    述及檢察官偵訊、本院審理時結證甚詳，並有97年12月24日
    技嘉科技服務中心維修單（維修單編號：TW6-08C0699號）1
    紙在卷可按。又被告並未依約於同年12月底將升級後之主機
    板攜回裝入告訴人公司之電腦，經告訴人公司代表人乙○○
    屢催未果，向警報案後，被告始於98年2 月11日、12日左右
    將該升級後之主機板寄還告訴人公司一事，為被告於檢察官
    訊問時自承無訛，核與證人乙○○於檢察官訊問時證述情節
    相符，堪信屬實。從而，足見被告於前揭時、地將告訴人公
    司電腦主機板拆卸後，確有依約將之送往技嘉科技服務中心
    進行升級，雖被告未依約於同年12月底將該升級後之主機板
    攜回裝入告訴人公司之電腦，屢經告訴人公司代表人乙○○
    催討未果並報警後，被告始於98年2 月間將該升級後之主機
    板寄還告訴人公司，此僅係被告對於告訴人公司負債務不履
    行之民事責任問題，被告並未將該拆卸後之主機板予以侵占
    甚明。
  (二)證人丙○○於警詢及檢察官訊問時，雖陳稱伊有親眼見被告
    將告訴人公司之電腦主機板、CPU 及記憶體取走，伊知道何
    者為CPU 、何者為記憶體等語，惟經本院於審理期日傳喚其
    到庭進行交互詰問，其證稱伊僅看到被告於前揭時、地將告
    訴人公司之電腦主機板取走，伊沒有接近去看，沒有確認是
    否有CPU 及記憶體等語，其對於被告於前揭時、地，拆卸告
    訴人公司之電腦主機板後，有無將該主機板上之CPU 及記憶
    體一併取走一事，先後陳述不一。本院審酌證人丙○○於本
    院審理時稱伊認為升級後之新主機板可以沿用升級前舊主機
    板之CPU 及記憶體等語，核與卷附技嘉科技客戶服務中心承
    辦人區萬祥98年6 月17日回覆報告暨所附產品規格表所載該
    升級前舊主機板之CPU 及記憶體無法沿用到升級後之新主機
    板之意旨不符，可見證人丙○○對於電腦資訊硬體設備相關
    知識稍顯不足，故其於警詢及檢察官訊問時陳稱有親眼見被
    告將告訴人公司之電腦主機板上之CPU 及記憶體取走，伊知
    道何者為CPU 、何者為記憶體等語，較不足採，因認其於本
    院審理時證述伊沒有接近去看，沒有確認是否有CPU 及記憶
    體等語，較為接近真實，堪以採信。綜上，告訴人代表人乙○○指訴被告於前揭時、地，為進行電腦主機板之升級而拆
    卸告訴人公司之電腦主機板，並將該主機板上之CPU 及記憶
    體一併取走一事，為被告所否認，然此一事實除告訴人代表
    人乙○○之指訴外，並無其他事證以實其說，既查無確切事
    證足認被告確有將該拆卸後主機板上之CPU 及記憶體一併取
    走之事實，尚難逕以告訴人公司代表人乙○○單方之指訴，
    遽為不利於被告事實之認定。
  (三)綜上所述，被告既有依約將告訴人公司電腦之主機板拆卸後
    送往技嘉科技服務中心中和建一店進行升級，事後並已將升
    級後之主機板寄還告訴人公司，又無證據證明被告有取走該
    升級前主機板上之CPU 及記憶體之事實，難認被告有何侵占
    該拆卸後之主機板及其上之CPU、記憶體之犯行。
五、此外，復查無其他積極證據足認被告有何業務侵占犯嫌，是
    檢察官所舉事證，尚不足以證明被告犯罪，揆諸前揭說明，
    應諭知被告無罪之判決。
據上論斷，應依刑事訴訟法第301條第1項，判決如主文。
本案經檢察官郭昭吟到庭執行職務
中    華    民    國    99    年    2     月    26    日
                  刑事第十八庭  審判長法  官  游士珺
                                      法  官  林芳華
                                      法  官  彭慶文
上正本證明與原本無異。
如不服本判決應於收受送達後10日內向本院提出上訴書狀，並應
敘述具體理由；其未敘述上訴理由者，應於上訴期間屆滿後20日
內向本院補提理由書（均須按他造當事人之人數附繕本）「切勿
逕送上級法院」。告訴人或被害人如對於本判決不服者，應具備
理由請求檢察官上訴，其上訴期間之計算係以檢察官收受判決正
本之日期為準。
                                      書記官  陳怡君
中    華    民    國    99    年    2     月    26    日

司法院資訊處製作；財團法人民間司法改革基金會備份。
